【裁判字號】    90,易,2315
【裁判日期】    901214
【裁判案由】    贓物
【裁判全文】
臺灣桃園地方法院刑事判決                          九十年度易字第二三一五號
    公訴人  臺灣桃園地方法院檢察署檢察官
    被  告  丙○○
            乙○○
右列被告等因贓物案件，經公訴人提起公訴（九十年度偵字第九五號），本院判決如
左：
    主  文
丙○○收受贓物，處有期徒刑參月，如易科罰金以參佰元折算壹日。
乙○○故買贓物，處有期徒刑肆月，如易科罰金以參佰元折算壹日。
    事  實
一、乙○○於民國（下同）八十九年十一月間因其所騎用ＲＹＺ─１７９號機車（登
    記其父周梅魁名下所有）車殼破損，為便宜更新同型車殼起見，即透過不知情之
    友人甲○○介紹之丙○○為其更換，丙○○即基於收受贓物之犯意，先於同年十
    一月十六日十七時後，在桃園縣境內某不詳地點，向不詳年籍之人收受屬來路不
    明贓物之同型ＥＶＫ─３５３號機車乙輛，乙○○亦明知上開ＥＶＫ─３５３號
    機車係屬來路不明之贓物，亦基於故買贓物之犯意，以新台幣（下同）七千元之
    價格，向丙○○故買上開ＥＶＫ─３５３號機車之車體乙件，乙○○即於八十九
    年十一月十六日二十三時許，在其桃園縣楊梅鎮○○路一三０號住處內，將其已
    先自行拆下之上開ＲＹＺ─１７９號機車引擎乙具交予丙○○載走，再由丙○○
    在桃園縣境內某不詳地點，將上開引擎乙具換裝在ＥＶＫ─３５３號機車之車體
    上（其上原有引擎乙具及牌照乙面則均遭拆下丟棄），丙○○後於同年月十九日
    將已換裝為上開ＲＹＺ─１７９號機車引擎乙具之上開ＥＶＫ─３５３號機車乙
    輛，騎回乙○○上開住處交予乙○○使用。嗣於八十九年十一月二十九日六時十
    分許，乙○○將上開ＥＶＫ─３５３號機車停放在桃園縣楊梅鎮一一四巷巷口處
    時，遭上開ＥＶＫ─３５３號機車原使用人丁○○發覺而報警查獲，始行查悉上
    情。
二、案經桃園縣警察局楊梅分局報請臺灣桃園地方法院檢察署檢察官偵查起訴。
    理  由
一、訊據被告丙○○、乙○○二人固均坦承被告乙○○於右揭時地遭查獲之上開ＥＶ
    Ｋ─３５３號機車車體係屬來路不明之贓物，惟均矢口否認右揭犯行，被告丙○○辯稱：伊未曾經甲○○之介紹以七千元之價格，為乙○○更換上開ＲＹＺ─１
    ７９號機車引擎乙具在上開ＥＶＫ─３５３號機車車體上，伊亦未曾收受上開Ｅ
    ＶＫ─３５３號機車之贓物云云；被告乙○○則辯稱：伊雖曾於右揭時地以七千
    元之價格，委由丙○○為其更換車體，惟伊並不知丙○○係以上開ＥＶＫ─３５
    ３號機車車體之贓物為伊更換，伊並無故買贓物之故意云云。經查：
    （一）被告乙○○於右揭時地遭被害人丁○○報警查獲所扣得上開機車車體乙件
          ，係屬被害人丁○○於八十九年十一月十六日十六時許，在桃園縣楊梅鎮
          ○○街一一四巷巷口處遭人竊盜之贓物乙情，業據被害人丁○○於警訊中
          指述明確，並為被告丙○○、乙○○二人於本院審理時所不否認在卷，復
          有上開ＥＶＫ─３５３號機車之贓物認領保管單乙紙、車輛竊盜、車牌失
          竊資料個別查詢報表乙紙、上開ＥＶＫ─３５３號及ＲＹＺ─１７９號機
          車車體照片七紙，在卷可稽，應堪認定。
    （二）被告丙○○部分：被告丙○○右揭犯行，業據被告乙○○迭次於警、偵訊
          中及本院審理時供承明確，核與證人甲○○迭次於警、偵訊中及本院審理
          時證稱「因為乙○○跟我講他機車車體老舊，想要換新問我有沒有認識的
          人可以幫他更換，我剛好在楊梅鎮○○路碰到丙○○就跟他提起這件事情
          ，丙○○剛好有改裝機車之經驗，而且收費也比較便宜（見偵查卷第十頁
          ）」、「我是剛好在路上碰到，不知道如何與他聯絡，他會主動到乙○○
          家中聯絡（見偵查卷第十一頁）」、「....，我幫乙○○介紹後以後的事
          我就沒再過問（見偵查卷第十一頁）」、「周稱他要換車殼，我認識彭，
          他會修機車，我主動打他行動電話找他，我看他機車車子顏色常換就找他
          幫忙，他說他直接跟周談，我有先請彭估價，因我們住附近，我告訴彭周
          的地址，彭自己去找周，我未與彭一同前往找周，周事後有告訴我彭去找
          他換車殼的事，.... （見偵查卷第二十七頁）」、「被告周確有請被告
          彭幫他換車殼，我是在八十九年十一月左右我有打電話給彭，請他幫被告
          周換車殼零件，我有把被告周的地址給被告彭，被告彭答應要他修，原先
          以八千元為酬勞，後來以七千元成交，被告彭去載機車時我不在場，我也
       不知道被告周有無拿七千元給被告彭，後來我有看到被告周騎被告彭修好
          的機車，被告周沒有跟我說他換的是贓車，原先他們之間不認識，因為被
          告彭以前在修車廠工作過，所以我才介紹他幫被告周修車，被告彭修車過
          程我沒有看到（見本院卷九十年十一月三十日筆錄）」等語、證人即被告
          乙○○之母陳連珠於本院審理時證稱「當時被告周有告訴我說請被告彭幫
          他修機車，這部機車平常是被告周在使用，這二千元是我直接交給被告彭
          ，他是到我家來拿錢，當時車子已經交給我兒子了，我付錢給被告彭沒有
          請他簽收據，被告彭以前有來過我家，他是來找被告周，被告周在修車前
          不認識被告彭（見本院卷九十年十一月三十日筆錄）」等語，均相符合，
          且證人甲○○與被告丙○○間原係國中同學關係，其間並無任何仇隙乙節
          ，亦據證人甲○○於本院審理時證述明確，則證人甲○○應無誣陷被告彭
          國強之可能；而證人陳連珠與被告丙○○間原即互不相識，且其證稱其子
          即被告乙○○確曾於右揭時地委由被告丙○○更換上開ＲＹＺ─１７９號
          機車車體乙事，則被告乙○○亦無從藉此脫卸上開ＥＶＫ─３５３號機車
          之干係（被告乙○○部分詳後述），則證人陳連珠亦無誣陷被告丙○○之
          必要，是證人甲○○、陳連珠二人上開證述之詞，應均堪採信。再者，被
          告乙○○若果未曾於右揭時地委請被告丙○○代為換裝上開ＲＹＺ─１７
          ９號機車引擎乙具在上開ＥＶＫ─３５３號機車車體上，則被告乙○○於
          警訊時焉得明白指述其所遭警查獲之上開ＥＶＫ─３５３號機車係由「被
          告丙○○」所換裝之可能，並核與證人即被告丙○○國中同學甲○○迭次
          於警、偵訊中及本院審理時證述之情節相符，有如上述，且被告丙○○、
          乙○○二人經公訴人安排前往法務部調查局接受測謊鑑定之結果，被告彭
          國強於接受測謊時所稱其未幫乙○○換裝機車云云，經測試確係呈情緒波
          動反應，而研判係有說謊；另被告乙○○於接受測謊時所稱其曾給丙○○
          換裝機車等語，經測試無情緒波動反應，而研判未說謊等情，此有該局（
          九０）陸（三）字第九００２１６９０號鑑定通知書乙紙可佐，是被告彭
          國強上開辯稱之詞，顯係事後卸責之詞，不足採信，至為顯然。至於證人
          白旻育雖於本院審理時證稱「去年十一月十六日我有跟被告彭在一起，我
          們是在平鎮○○路一家檳榔攤上玩牌，當天被告周並沒有跟我們碰面，我
          們待到隔天凌晨一、二點時，我們從前一天六、七點在一起，我們二人均
          沒有分開（見本院卷九十年十一月十六日筆錄）」云云，惟不僅核與被告
          乙○○及證人甲○○、陳連珠三人上開供述之詞，均不相符，且亦核與被
          告丙○○於偵查中供稱「去年八十九年十一月十六日我和朋友吳富龍、白
          旻育在一起，我們從晚上六點三十分到凌晨一點或三點在打牌」云云不盡
          相符，且被告丙○○於偵查中亦原僅供稱其於八十九年十一月十六日在檳
          榔攤上班，並未提及有人與其一起在打牌云云，而證人白旻育復係被告彭
          國強之友人，是證人白旻育所證述之詞，顯係迴護被告丙○○之詞，自不
          足為有利被告丙○○認定之依據，附此敘明。被告丙○○上開犯行已臻明
          確，應予依法論科。
    （三）被告乙○○部分：被告乙○○於右揭時地以七千元之價格，委由被告彭國
          強為其將上開ＲＹＺ─１７９號機車引擎乙具換裝在上開ＥＶＫ─３５３
     號機車車體上乙情，業據被告乙○○迭次於警、偵訊中及本院審理時供承
          屬實，復有扣案之業據被害人丁○○領回上開ＥＶＫ─３５３號機車車體
          乙件之贓物認領保管單乙紙及其照片四紙，在卷可稽，足堪認定。雖被告
          乙○○迭次於警、偵訊中及本院審理時均辯稱其當時並不知被告丙○○所
          換裝上去之上開ＥＶＫ─３５３號機車車體乙件，係屬來路不明之贓物云
          云，惟上開ＥＶＫ─３５３號機車車體乙件，確係被害人丁○○所失竊之
          贓物乙情，業據本院認定在卷，有如上述，且被告乙○○係為收費便宜起
          見，始透過甲○○之介紹，委由被告丙○○代為換裝乙情，亦據被告周俊
          瑋本人於警訊中供述明確，並核與證人甲○○於偵查中證述之情節相符，
          應堪採信，而被告丙○○雖有在修車廠工作過之修車經驗，惟被告丙○○
          於右揭時地並未繼續從事修車之工作，亦非有從事有關機車零件買賣等職
          業，業據被告丙○○於本院審理時供述屬實，是被告乙○○於右揭時地顯
          應知悉被告丙○○並無二手機車零件之立即來源管道，至為顯然，又被告
          乙○○僅以七千元之低價，即委由被告丙○○代為換裝上開ＲＹＺ─１７
          ９號機車引擎乙具在價值顯超過七千元以上之上開ＥＶＫ─３５３號機車
          車體上，亦顯與一般人之認識有違，是被告乙○○於右揭時地以七千元委
          由被告丙○○代為換裝上開ＥＶＫ─３５３號機車車體乙件時，顯有故買
          上開贓物之認識，至為灼然。再者，被告乙○○於換裝上開ＥＶＫ─３５
          ３號機車車體前，不僅先將上開ＲＹＺ─１７９號機車引擎乙具拆下交予
          被告丙○○，更將上開ＲＹＺ─１７９號機車車體自行丟棄，而遭警事後
          查獲，亦有上開ＲＹＺ─１７９號機車車體照片三紙可稽，足證被告周俊
          瑋於右揭時地以七千元之價格所委由被告丙○○換裝者，並不僅係機車車
          殼而已，另亦含有鋼管車體、前避震器、前車輪等，此觀諸上開ＲＹＺ─
          １７９號、ＥＶＫ─３５３號機車照片七紙即明，是被告乙○○於右揭時
          地所委由被告丙○○所換裝者，顯非單純車殼而已，且被告乙○○將上開
          ＲＹＺ─１７９號機車引擎乙具，逕自交由被告丙○○換裝於上開ＥＶＫ
          ─３５３號機車車體上，亦與一般人之換修車殼情形，相去甚遠，則被告
         乙○○於右揭時地顯係以七千元之價格，向被告丙○○故買上開ＥＶＫ─
          ３５３號機車車體乙件，並於自行拆下上開ＲＹＺ─１７９號機車引擎乙
          具後，再交予被告丙○○換裝在上開ＥＶＫ─３５３號機車車體上，應堪
          認定。被告乙○○所辯，顯係事後卸責之詞，不足採信。被告乙○○上開
          犯行已臻明確，應予依法論科。
二、核被告丙○○所為，係犯刑法第三百四十九條第一項之收受贓物罪；被告乙○○
    所為，則係犯同條第二項之故買贓物罪。被告丙○○、乙○○二人上開犯罪後，
    刑法第四十一條易科罰金之規定，業於九十年一月十日經修正公布（同年月十二
    日起生效施行），經本院比較修正前後之規定，以修正後之規定為有利於被告乙○○，應依刑法第二條第一項前段之規定，從修正後刑法第四十一條第一項前段
    之規定處斷，合先敘明。爰審酌被告丙○○、乙○○二人均明知上開ＥＶＫ─３
    ５３號機車係屬來路不明之贓物，竟仍分別予以收受、故買之，已損及被害人丁○○之權益、個人財產之安全及被告丙○○、乙○○二人犯罪後之態度等一切情
    狀，各量處如主文所示之刑，並均諭知易科罰金之折算標準，以資儆懲。
據上論斷，應依刑事訴訟法第二百九十九條第一項前段，刑法第二條第一項前段、第
三百四十九條第一項、第二項、修正後第四十一條第一項前段，罰金罰鍰提高標準條
例第一條前段、第二條，判決如主文。
本案經檢察官林安芸到庭執行職務
中      華      民      國      九十      年    十二    月    十四    日
                          臺灣桃園地方法院刑事第四庭
                              法  官  林 晏 鵬
右正本證明與原本無異。
如不服本判決，應於判決送達後十日內向本院提出上訴狀( 應附繕本 )，上訴於
臺灣高等法院。
                              書記官  張 雅 慧
中        華        民        國   九十   年   十二   月    二十    日
附錄法條：刑法第三百四十九條
刑法第三百四十九條
收受贓物者，處三年以下有期徒刑、拘役或五百元以下罰金。
搬運、寄藏、故買贓物或為牙保者，處五年以下有期徒刑、拘役或科或併科一千元以
下罰金。
因贓物變得之財物，以贓物論。


司法院資訊處製作；財團法人民間司法改革基金會備份。
